臺灣高等法院刑事裁定
110年度侵聲再字第3號
再審聲請人
即受判決人  陳柏勲




代  理  人  林永頌律師
            陳怡君律師
            蔡維哲律師
上列聲請人因妨害性自主案件，對於本院108年度侵上訴字第219
號，中華民國109年1月9日第二審確定判決（臺灣新北地方法院1
07年度侵訴字第136號，起訴案號：臺灣新北地方檢察署107年度
偵字第25756號），聲請再審，本院裁定如下：
    主  文
再審及停止執行之聲請均駁回。  
    理  由
一、再審聲請意旨略以：再審聲請人即受判決人甲○○（下稱聲請
    人）涉犯乘機性交罪，前經臺灣新北地方法院107年度侵訴
    字第136號刑事判決判處聲請人無罪，檢察官不服，向本院
    提起上訴，經本院以108年度侵上訴字第219號判決聲請人犯
    乘機性交罪，處有期徒刑1年8月，聲請人上訴後，經最高法
    院於民國109年12月17日以109年度台上字第5568號判決認上
    訴違背法律上之程式而駁回上訴確定。本院108年度侵上訴
    字第219號刑事判決（下稱原確定判決）主要依憑代號0000-
    000000之成年女子（下稱A女）於警詢、偵查及第一審法院
    之證詞前後大致相符，並以案發後次日，A女透過LINE通訊
    軟體傳送與聲請人之訊息，以及聲請人於警詢、偵查、原審
    所述為補強證據，認定A女之指訴可採，進而認定聲請人犯
    乘機性交罪。但聲請人於本案判決確定後，發現新事實、新
    證據，足以動搖原確定判決所認定之犯罪事實，爰依刑事訴
    訟法第420條第1項第6款、第3項之規定，聲請再審，並主張
    再審理由如下：
　㈠原確定判決所引用A女透過LINE通訊軟體傳送與聲請人之訊息
    中有關聲請人回以「我剛剛跟我爸媽講了...被罵到臭頭」
    等語，實際上是聲請人母親陳楣方於107年6月25日責備聲請
    人不應與A女交往、何必管門是否上鎖而應直接離去，並非
    責備聲請人指侵A女（再證1，陳楣方之聲明書，本院卷第42
    頁）。理由為聲請人與A女於107年3月31日認識，當天A女在
    聲請人家經營之鵝肉攤發酒瘋，聲請人之父母對A女印象很
    糟，此有聲請人於107年4月1日寫給A女之電子郵件（再證5
    ，本院卷第163至167頁）、聲請人大姑之陳情書（再證13，
    本院卷第175頁）、聲請人與A女間之LINE對話紀錄（再證4
    ，本院卷第46頁反面）。聲請人於107年6月25日上午收到A
    女之訊息責備聲請人作了噁心變態的事情，聲請人的認知一
    直以為是前一天以摸屁股的方式叫A女起床，而非認知以手
    指性侵A女，且當時兩人吵架，A女使用粗魯、情緒性語言指
    責聲請人，符合A女平日用語習慣。A女要求聲請人與父母商
    討，聲請人將前一晚以搖屁股方式叫A女起床，導致A女不滿
    、揚言提告之事告知母親，聲請人母親長期反對兩人交往，
    遂痛罵聲請人，內容略以：你要離開就離開，為什麼要搖A
    女、早就跟你說過不要與A女交往你偏要、A女想談就來談等
    語。當下聲請人絕無向母親表示自己以手指性侵A女。聲請
    人為了安撫A女，同時也擔心如果將母親所述早就反對你們
    交往等語如實轉述，將惹怒A女，故選擇低姿態，才會稱自
    己被父母罵到臭頭。原確定判決以該段對話作為A女指訴之
    補強，即有違誤。
　㈡聲請人個性較為退讓，與A女吵架時習慣道歉並安撫A女情緒
    ，此有聲請人與A女間於107年6月24日（聲請書應係誤載為4
    月24日）以前之LINE對話紀錄可稽（再證2、3、4，本院卷
    第13頁反面至21頁反面），足見聲請人所謂自己被罵到臭頭
    ，確實僅為安撫A女之言詞，無法以此推論聲請人以手指性
    侵A女。
　㈢A女之情緒不穩定，生理期時容易小題大作，有聲請人與A女
    間之LINE對話紀錄可稽（再證2、3、4，本院卷第21頁反面
    至23頁正面），107年6月24日為A女生理期第一天，A女實有
    可能將小事放大，將搖屁股的事情放大為指侵。　
　㈣A女於107年7月3日前往醫院精神科回診時，主訴過去2個月服
    藥配合度差、易情緒化及有操縱行為、有自我傷害行為、拒
    絕入院、現實感尚可等語（一審卷第195頁）。A女之情緒不
    穩定，交往初期曾表示可能會傷害聲請人，有聲請人與A女
    間之LINE對話紀錄可稽（再證2、3、4，本院卷第23頁正面
    至24頁正面），A女習慣性以情緒勒索方式操縱他人。
　㈤聲請人秉性善良，平日素行良好、遵守男女分際，其待人接
    物更深獲女性友人及姑姑與姊妹之高度評價，此有聲請人之
    友人、姑姑、姊妹之陳情書可憑（再證6至15，本院卷第168
    至177頁），且由聲請人107年4月1日寫給A女之電子郵件可
    見，聲請人縱使見A女喝醉，也無踰矩行為，而於兩人交往
    過程中，如遇有男女朋友分際間的灰色地帶，聲請人必會事
    先徵詢A女之意見、確認A女之意願，甚至A女曾邀聲請人吸
    食大麻，亦為聲請人婉拒，此有兩人間之LINE對話紀錄可稽
    （再證2、3、4，本院卷第25頁反面至27頁正面）。
　㈥有關聲請人與A女交往期間，性事上多為A女主動、聲請人被
    動，此有LINE對話紀錄可稽（再證2、3、4，本院卷第27頁
    正面至28頁反面），可見聲請人實無急迫動機或急迫性需求
    而須於當天晩上指侵A女。
　㈦上述再證1陳楣方之聲明書、再證6至15聲請人之親友出具之
    聲明書，以及再證2、3、4關於107年6月24日以前之對話紀
    錄、再證5之107年4月1日電子郵件，均未曾提出於法院，而
    屬未經原確定判決斟酌、調查、評價之事實與證據，為適格
    之證據。且依據前述㈠㈡所述證據，當時聲請人並未告知母親
    自己有指侵A女，遭母親痛罵係指聲請人不應與A女交往，而
    非痛罵聲請人指侵A女，不足以為補強A女指訴之可信，原確
    定判決認定有誤；又依據前述㈢㈣，A女習慣性情緒勒索方式
    操縱他人，且交往初期聲稱可能會傷害聲請人，於生理期間
    經常小題大作，A女是否確實遭聲請人指侵，有合理之懷疑
    ；依據前述㈤㈥之品格證據，可證聲請人秉性善良，平日素行
    良好、遵守男女分際。
　㈧此外，原確定判決認定指侵時間點為晚上8點多，A女於警詢
    、審理中亦證述指侵時間點為晚上8點多，惟依據聲請人與A
    女間之LINE對話紀錄（再證2、3、4，本院卷第31頁反面至3
    3頁反面）聲請人與A女於9點多仍互有對話，對話内容自然
    、且未提到指侵。至於6月25日之對話紀錄，聲請人一直以
    為是A女不滿聲請人以摸她屁股方式叫他起床，且A女於LINE
    訊息中稱「跟對女生喝醉酒沒有意識的狀態下做出猥褻動作
    的人有什麼兩樣，你知道我幾年前被性侵的時候，對方是怎
    麼對我的嗎？」（再證4，本院卷第160頁正面)，A女清楚「
    猥褻」與「性侵」不同，而A女當下指責聲請人的是「猥褻
    」，而非「性侵」；依據聲請人與A女間之LINE對話紀錄，
    事發之後聲請人及其父母均未躲避A女（再證4，本院卷第16
    0頁反面)，惟A女竟稱聲請人與父母均避不見面（偵卷第65
    頁)；又本案案發日為A女生理期第1日，若聲請人以手指插
    入A女下體，手指、床單、內褲應會沾殘滲漏之經血，但LIN
    E對話紀錄及A女之指訴均未提及此事，與經驗法則有違。且
    依據聲請人與A女間之LINE對話紀錄，A女於107年6月26日原
    表示不再追究聲請人，但於聲請人把父母當作擋箭牌來表示
    不可能復合後，A女態度丕變，於6月29日警詢製作筆錄完後
    ，又傳訊息給聲請人嘗試挽回，及至7月3日傳訊息稱如果真
    像你說的完全沒有挽回協商的餘地，那就撕破臉吧（再證4
    ，本院卷第34頁反面至36頁正面)，A女有高度可能係因聲請
    人於107年6月26日拒絕復合，挾怨報復，是A女之指訴有以
    上之瑕疵，且欠缺補強證據。
　㈨前開之新事證足認再審聲請人應受無罪之判決，爰依法提出
    聲請，請准對本案進行再審，並准予停止執行等語。　
二、按有罪之判決確定後，因發現新事實或新證據，單獨或與先
    前之證據綜合判斷，足認受有罪判決之人應受無罪、免訴、
    免刑或輕於原判決所認罪名之判決者，為受判決人之利益，
    固得依刑事訴訟法第420條第1項第6款規定聲請再審；然該
    所稱的新事實或新證據，須確實足以動搖原確定判決所認定
    之犯罪事實，亦即學理上所謂的確實性（或明確性、顯著性
    ）要件，且是否符合此項要件，其判斷，當受客觀存在的經
    驗法則、論理法則所支配，並非聲請人任憑主觀、片面自作
    主張，就已完足；倘提出所主張之新事實或新證據，單獨或
    與先前之證據綜合判斷，尚無法產生合理懷疑，不足以動搖
    原確定判決所認定之事實者，亦無准予再審之餘地。又聲請
    再審之理由，如僅對原確定判決認定事實爭辯，或對原確定
    判決採證認事職權行使，任意指摘，或對法院依職權取捨證
    據持相異評價，即使予以審酌，亦無法動搖原確定判決，自
    非符合刑事訴訟法第420條第1項第6款、第3項所定提起再審
    之要件。　　
三、經查：
  ㈠原確定判決認定聲請人於107年6月24日利用A女熟睡不知抗拒
    之際，以手指插入A女陰道，而有乘機性交之犯行，係依憑
    證人即被害人A女歷次於偵查、第一審指證全部事實之證言
    ，佐以卷附事發翌日A女與聲請人於LINE通訊軟體對話紀錄
    擷圖及聲請人部分自白等證據資料，逐一剖析、相互勾稽，
    敘明⑴A女自偵查至第一審供證聲請人係乘其熟睡之際，以手
    指插入其陰道內，其察覺陰道內有異物驚醒大叫，以腳踹聲
    請人，並叫聲請人離開之事實一致；⑵聲請人於警詢稱：在
    搖動她屁股要叫醒她時，可能不小心碰觸到她的生殖器等語
    ，於偵查中復稱：「我在A女背後搖A女屁股，可能手指碰到
    A女內褲，靠近陰部」等語；⑶A女於事發翌（25）日以LINE
    通訊軟體發送訊息，指責聲請人「無聊的下三濫會在女生睡
    著生理期來的時候做這種噁心的事」、「昨天晚上叫我起床
    的方式」、「光這一件噁心變態的事情我絕對無法接受」，
    及稱可以提告或至警局備案，而聲請人對於A女指責既未有
    任何表示不解，亦未加以解釋或澄清，並依A女所言，和父
    母討論後續處理，後告知A女遭父母罵到「想躲起來」、「
    無地自容」，並說明倘若聲請人由上而下搖晃A女臀部，當
    不致碰觸側睡中A女兩股間靠近陰部之處，聲請人應係刻意
    所為，以上均足為A女證言之補強證據。並就聲請人否認犯
    行，所辯係為搖醒Ａ女而碰觸A女臂部，並質疑A女於107年6
    月26日以LINE傳送訊息予聲請人，A女事後反應有悖於一般
    遭性侵害者，以及A女證稱之睡姿與所繪之位置圖亦不可能
    發生所指之侵害等節，如何均不足採信，無足為聲請人有利
    認定，已斟酌卷內資料詳加指駁、論斷。所為論斷說明，俱
    不違背經驗法則及論理法則，亦非僅憑被害人指證為唯一證
    據，並無違反證據及經驗法則與論理法則。
　㈡聲請人固提出其母之聲明書（再證1），主張LINE對話紀錄中
    「被罵到臭頭」、「想躲起來」、「無地自容」，並非因性
    侵A女而遭指責等語。但觀之A女與聲請人於107年6月25日之
    LINE對話前後完整內容（本院卷第159頁反面至160頁反面）
    ，當日係由聲請人於上午9時11分先傳送訊息「我真的不知
    道原本好好的會變成現在這個樣子」，之後雙方並未論及前
    一晚發生何事，而是於談話過程中，自同日上午9時21分起
    ，A女始提起「昨晚那件事我可以告你」，並接著指責聲請
    人「我想不出來有哪個無聊的下三濫會在女生睡著生理期來
    的時候做這種噁心的事」、「把你昨天晚上叫我起床的方式
    跟你姊你媽討論一下，我相信這件事情你還沒跟她們討論過
    」、「光這一件噁心變態的事情我絕對無法接受」、「我相
    信沒有一個正常女人可以接受任何男生更何況是自己的另一
    半在生理期來的時候對自己做這樣的事」，同日上午9時29
    分，聲請人回以「我知道妳現在都只會想到我沒做好的地方
    ，不會想到我有做好的地方」，A女立即回稱「如果你無法
    理解這件事情的嚴重性跟後果，我跟你也沒什麼好說的」，
    同日上午9時30分，聲請人回「我知道」、「我知道」。A女
    於偵查中已明確證稱上開對話是指聲請人對其性侵之事（偵
    卷第36至37頁），而依據雙方對話前後脈絡，甚至之後A女
    更將之與「對女生喝醉酒沒有意識的狀態下做出猥褻動作」
    及其先前酒後遭性侵之事相提並論，顯然雙方當時已論及A
    女所稱聲請人於24日晚間所為係性侵之舉，倘如聲請人所辯
    只有搖晃A女臀部之動作，卻遭A女以如此嚴厲之字語指責，
    還說可以提告、到警局備案，衡情應會就此有所不解，並加
    以詢問、辯駁、澄清，況且搖晃臀部叫醒A女之動作亦與女
    生「生理期」無關，也非可與酒後遭性侵之事相比擬，然聲
    請人於上開LINE對話內容中，卻沒有任何試圖釐清A女所指
    摘內容之言語、反應，只問A女要怎麼做，還依A女所說和自
    己父母討論，相隔約20分鐘後之同日上午10時14分左右，跟
    A女說自己被父母罵到想躲起來，無地自容。原確定判決依
    上開LINE對話內容資以補強A女證述之可信，並說明何以不
    採信聲請人所辯，已詳敘理由。再審意旨僅節取上開對話之
    片段，而非完整觀察全部脈絡，所提出再證1及主張聲請人
    之父母對A女印象不佳，當日係指責聲請人不應與A女交往等
    節，不論是否屬實，仍無法說明當聲請人遭A女指涉性侵卻
    默不作聲之異常之情，故聲請人此節聲請意旨所提證人陳楣
    方之證據方法及所主張之事實，無論單獨或結合先前已經存
    在卷內之各項證據資料，並未能因此產生合理懷疑而足以動
    搖原確定判決認定之犯罪事實，並認聲請人聲請傳喚證人陳
    楣方到庭作證，亦無必要。
　㈢聲請人提出其與A女間之LINE對話紀錄（再證2、3、4，本院
    卷第31頁反面至33頁反面），主張原確定判決認定性侵時間
    點為晚上8點多，但聲請人與A女於9點多仍互有對話，對話
    内容自然、且未提到指侵，此未經原確定判決予以審酌乙節
    ，但參照卷附6月25日早上雙方之對話紀錄，一開始也非談
    論前一晚所發生之本案，而係對話過程中方開啟之話題，甚
    至觀之A女、聲請人於107年6月26日LINE通訊軟體傳送訊息
    內容（第一審侵訴不公開卷第13至16頁、第18頁、第20頁，
    原確定判決第8頁，本院卷第160頁反面至161頁反面），仍
    可見A女幾番思量並求助宗教後，對於提告與否或復合均猶
    豫不決。雙方本為男女朋友關係，交往已有相當時日，並非
    陌生人或不相熟者，縱當時論及分手，但未斷然不相往來，
    聲請人也表明不想要分手，與陌生人或不相熟者間所為之性
    侵案件情況不同，亦非仗恃權勢關係所為之性侵案件，且各
    性侵案件被害人之身心狀況及人格特質復有個別差異，實務
    上並不存在有理想被害人之模樣可供對照，自不能徒以A女
    與「一般性侵害犯罪被害人之反應」不同，而遽指其所述不
    可採信，是聲請人主張6月24日晚間9時許兩人間之LINE對話
    紀錄，無法動搖原確定判決所認定之事實。
　㈣聲請人所提出其與A女間於本案前（6月24日前）之LINE對話
    紀錄（再證2至4）及A女於107年7月3日就診時之主訴，主張
    A女情緒不穩定、交往之初即稱可能會傷害聲請人，習慣對
    他人情緒勒索操控，生理期時容易小題大作等節，均為兩人
    過往相處之情形，所謂情緒不穩、情緒勒索、小題大作之個
    性，乃主觀片面之觀察敘述，非但與本案犯罪事實之認定無
    關，亦不能以之逕認A女於本案之指訴為不實虛構，且無法
    說明聲請人於案發翌日與A女間之LINE對話紀錄之反應。至
    於所提出107年4月1日之電子郵件（再證5）、親友之陳情書
    （再證6至15），主張聲請人秉性良善、謹守男女分際，亦
    非與認定本案犯罪事實相關之證據。其餘爭辯A女指訴「猥
    褻」、「性侵」前後不一，對話中未提到床單等處沾染經血
    而有違常情，聲請人之父母並無躲避，A女因遭聲請人拒絕
    復合而挾怨報復等節，但A女於偵查及第一審始終指訴睡覺
    中遭人以手指插入陰部等情一致，且一般人習於籠統使用「
    性侵」之用語，未必如刑法規定將之區分為猥褻與性交並明
    確加以定義，又聲請人質以A女未於案發後即時提告，但被
    害人是否行使告訴權並無一定時程，聲請人徒憑己意片面為
    上開解讀及其餘所述，無非係對於事實審法院依職權所為取
    捨證據、認定事實之理由持相異評價，再次爭辯，核與刑事
    訴訟法第420條第1項第6款規定之再審要件不符。另聲請人
    主張其並未自白犯罪乙節，經查原確定判決亦非以聲請人自
    白以手指侵入A女陰部為認定事實之依據，而係以聲請人於
    警詢稱：在搖動她屁股要叫醒她時，可能不小心碰觸到她的
    生殖器等語，於偵查中復稱：「我在A女背後搖A女屁股，可
    能手指碰到A女內褲，靠近陰部」等語，並稽以前述LINE對
    話內容，說明A女之指訴何以可採，聲請人所辯以搖A女臀部
    方式叫其起床之辯解為何不可採之理由，故並無誤引被告自
    白而錯誤認定事實之情，至於聲請人聲請勘驗此部分供述，
    已經撤回而無調查必要，併此敘明。
四、綜上，本件聲請意旨所指證據，無論單獨或與先前已經存在
    卷內之各項證據資料綜合判斷觀察，均難認可產生合理懷疑
    而足以動搖原有罪確定判決，不足認受有罪判決之人應受無
    罪或輕於原判決所認罪名之判決。再審聲請人其餘對於原確
    定判決所引證據證明力之意見，無非係對於事實審法院依職
    權所為取捨證據、認定事實之理由再次爭辯，核與刑事訴訟
    法第420條第1項第6款規定之再審要件不符，因認本件再審
    無理由，應予駁回。又其聲請再審既經駁回，則停止刑罰執
    行之聲請，亦失所依據，應併予駁回。
據上論斷，應依刑事訴訟法第434條第1項，裁定如主文。
中　　華　　民　　國　　110 　年　　9 　　月　　30　　日
                  刑事第六庭  審判長法　官  劉方慈
                                    法　官  朱嘉川
                                    法　官  許曉微
以上正本證明與原本無異。
如不服本裁定，應於裁定送達後10日內向本院提出抗告狀。
                                    書記官  徐仁豐
中　　華　　民　　國　　110 　年　　9 　　月　　30　　日